臺灣桃園地方法院刑事判決　　　　　　　 99年度訴字第404號
公　訴　人　臺灣桃園地方法院檢察署檢察官
被　　　告　鄧幃中
　　　　　　林榮華
共　　　同
選任辯護人　湯明亮律師
被　　　告　洪建裕
選任辯護人　吳尚昆律師
　　　　　　陳麗玲律師
　　　　　　洪榮彬律師
被　　　告　王存義
上列被告因妨害自由等案件，經檢察官提起公訴（99年度偵字第
7534號、第9401號），本院改行簡式審判程序，判決如下：
    主  文
鄧幃中共同以非法方法，剝奪人之行動自由，處拘役肆拾日，如
易科罰金，以新臺幣壹仟元折算壹日。
林榮華乘他人急迫貸以金錢，而取得與原本顯不相當之重利，共
肆罪，各處拘役貳拾伍日，如易科罰金，均以新臺幣壹仟元折算
壹日；又共同以強暴妨害人行使權利，處拘役拾日，如易科罰
金，以新臺幣壹仟元折算壹日；又共同以非法方法，剝奪人之行
動自由，處拘役肆拾日，如易科罰金，以新臺幣壹仟元折算壹日
；應執行拘役壹佰壹拾日，如易科罰金，以新臺幣壹仟元折算壹
日。
洪建裕乘他人急迫貸以金錢，而取得與原本顯不相當之重利，共
伍罪，各處拘役貳拾伍日，如易科罰金，均以新臺幣壹仟元折算
壹日；又以非法方法，剝奪人之行動自由，處拘役伍拾日，如易
科罰金，以新臺幣壹仟元折算壹日；又共同以強暴妨害人行使權
利，處拘役拾日，如易科罰金，以新臺幣壹仟元折算壹日；應
執行拘役壹佰貳拾日，如易科罰金，以新臺幣壹仟元折算壹日。
王存義共同以非法方法，剝奪人之行動自由，處拘役肆拾日，如
易科罰金，以新臺幣壹仟元折算壹日。
    事  實
一、本案犯罪事實、證據及應適用之法條，除均引用附件檢察官
    起訴書之記載外，並補充：
  (一)本案經警移送罪名，原為證人保護法第2條第15款所定違反
    組織犯罪防制條例相關罪名，然經檢察官偵查結果，已就前
    開違反組織犯罪防制條例相關罪名不另為不起訴處分，僅只
    起訴非屬證人保護法第2條法定範圍之罪名，難仍適用證人
    保護法規定，忖度審判程序以公開卷證資料為原則，而經本
    院揭示秘密證人A1、A3之所有資料，以維所有被告訴訟上權
    利之保障，則就檢察官起訴書犯罪事實欄及附表一所植被害
    人「A1」、「A3」各應改為「彭德欽」、「旺伯彥」始妥。
  (二)核被告鄧幃中所為，就檢察官起訴書犯罪事實一(四)部分，係
    犯刑法第302條第1項剝奪他人行動自由罪；核被告林榮華所
    為，就檢察官起訴書附表二編號1至編號4部分，均犯刑法第
    344條重利罪，就檢察官起訴書犯罪事實一(三)部分，係犯刑
    法第304條第1項強制罪，就檢察官起訴書犯罪事實一(四)部分
    ，係犯刑法第302條第1項剝奪他人行動自由罪；核被告洪建
    裕所為，就檢察官起訴書附表一編號2至編號6部分，均犯刑
    法第344條重利罪，就檢察官起訴書犯罪事實一(二)部分，係
    犯刑法第302條第1項剝奪他人行動自由罪，就檢察官起訴書
    犯罪事實一(三)部分，係犯刑法第304條第1項強制罪；核被告
    王存義所為，就檢察官起訴書犯罪事實一(四)部分，係犯刑法
    第302條第1項剝奪他人行動自由罪。按行為人以使人行無義
    務之事或妨害人行使權利為目的，苟行為人之施強暴、脅迫
    未達剝奪他人行動自由之程度，即難論以剝奪他人行動自由
    罪（最高法院29年上字第2359號判例、89年度台上字第51號
    刑事判決意旨參照），就檢察官起訴書犯罪事實一(三)部分，
    檢察官率認被告林榮華、洪建裕乃涉刑法第302條第1項剝奪
    他人行動自由罪，違背前開實務見解，失之允恰，然衡兩者
    基本社會事實同一，是予依法變更起訴法條。有關檢察官起
    訴書犯罪事實一(三)部分，被告林榮華、洪建裕間，就該次犯
    行具有犯意聯絡及行為分擔，論以共同正犯；有關檢察官起
    訴書犯罪事實一(四)部分，被告鄧幃中、林榮華、王存義間，
    就該次犯行具有犯意聯絡及行為分擔，論以共同正犯。
  (三)爰審酌被告鄧幃中、林榮華、洪建裕、王存義正值盛年，原
    當腳踏實地開創個人前程，詎竟貪圖不法利息抑或夥同共犯
    施加暴行，造成被害人所受損害非微，思及所有被告業於本
    院審理中簽立書面捨棄本案債權藉此略事彌補，被告洪建裕
    復與被害人彭德欽達成和解進而賠償，此有切結書、和解書
    附卷可憑，姑念所有被告皆於本院準備程序、審理中供認罪
    行深表悔意，犯後態度良好，兼斟犯罪之目的、手段、智識
    程度及犯罪所生之損害等一切情狀，各罪量處如主文所示之
    刑、諭知易科罰金之折算標準，再就被告林榮華、洪建裕部
    分併定應執行之刑、諭知易科罰金之折算標準。
二、公訴意旨別略以：就檢察官起訴書犯罪事實一部分，被告鄧
    幃中尚涉犯刑法第344條重利罪嫌，就檢察官起訴書犯罪事
    實一(二)部分、犯罪事實一(三)部分、附表一編號1部分，被告
    洪建裕尚均涉犯刑法第344條重利罪嫌云云。惟查：
  (一)檢察官起訴書犯罪事實欄所植「洪建裕、鄧幃中均基於乘他
    人急迫貸以金錢而取得與原本顯不相當重利放款給需款孔急
    之司機」等語，似乎認為被告洪建裕、鄧幃中均有重利之犯
    意，然而其後犯罪事實之描述卻未敘及被告鄧幃中所涉重利
    犯行，卷內又無被告鄧幃中涉及此部分重利犯行之證據。
  (二)檢察官起訴書犯罪事實一(二)部分所植「洪建裕基於乘他人急
    迫貸以金錢而取得與原本顯不相當重利，於95年間，陳舜德
    向其借款」等語，似乎認為被告洪建裕就其貸與陳舜德款項
    部分亦涉重利犯行，但未提及「犯罪地點？陳舜德處於
    何等急迫、輕率或無經驗之情形？出借款項數額？利息
    約定方式？何以認定利息與原本顯不相當？」等項起訴重
    利犯行不可不予敘明之事，本院無從判斷前開借款行為是否
    合乎重利罪之構成要件。
  (三)檢察官起訴書犯罪事實一(三)部分所植「洪建裕基於乘他人急
    迫貸以金錢而取得與原本顯不相當重利，於98年2月，彭德
    欽向其借款並簽訂借款金額3倍之本票」等語，似乎認為被
    告洪建裕就其貸與彭德欽款項部分同涉重利犯行，猶未提及
    「犯罪地點？彭德欽處於何等急迫、輕率或無經驗之情
    形？出借款項數額？利息約定方式？何以認定利息與
    原本顯不相當？」等項起訴重利犯行不可不予敘明之事，本
    院無從判斷前開借款行為是否合乎重利罪之構成要件。
  (四)檢察官起訴書附表一編號1部分所植放款行為人「洪建裕」
    ，洵與被害人劉孝龍指稱係向鄧幃中借款之情不合，卷內更
    無被告洪建裕涉及此部分重利犯行之證據。
  (五)綜上，現無任何積極證據足認被告鄧幃中、洪建裕各對上述
    犯行有所參與實施，無從責令其等就該被訴部分負責。此外
    ，本院查無證據足認被告鄧幃中、洪建裕有此部分被訴犯行
    ，不能證明其等犯罪，本應就此部分諭知無罪，至觀公訴檢
    察官既曾當庭表示此部分若得成罪將與前所論罪部分存有裁
    判上一罪關係，故不另為無罪之諭知。
三、依刑事訴訟法第273條之1第1項、第299條第1項前段、第300
    條、第310條之2、第454條第2項，刑法第28條、第302條第1
    項、第304條第1項、第344條、第41條第1項前段、第51條第
    6款、第41條第8項，刑法施行法第1條之1第1項、第2項前段
    ，判決如主文。
本案經檢察官陳立儒到庭執行職務。
中    華    民    國   100    年    4     月    15    日
                  刑事第一庭  法  官  俞力華
以上正本證明與原本無異。
如不服本判決應於收受判決後10日內向本院提出上訴書狀，並應
敘述具體理由。其未敘述上訴理由者，應於上訴期間屆滿後20日
內向本院補提理由書( 均須按他造當事人之人數附繕本) 「切勿
逕送上級法院」。
                              書記官  資念婷
中    華    民    國   100    年    4     月    25    日
附錄本案論罪科刑法條
中華民國刑法第302條
（剝奪他人行動自由罪）
私行拘禁或以其他非法方法，剝奪人之行動自由者，處5年以下
有期徒刑、拘役或300元以下罰金。
因而致人於死者，處無期徒刑或7年以上有期徒刑，致重傷者，
處3年以上10年以下有期徒刑。
第1項之未遂犯罰之。
中華民國刑法第304條
（強制罪）
以強暴、脅迫使人行無義務之事或妨害人行使權利者，處3年以
下有期徒刑、拘役或300元以下罰金。
前項之未遂犯罰之。
中華民國刑法第344條
（重利罪）
乘他人急迫、輕率或無經驗貸以金錢或其他物品，而取得與原本
顯不相當之重利者，處1年以下有期徒刑、拘役或科或併科1,000
元以下罰金。